【裁判字號】    98,司財管,64
【裁判日期】    990205
【裁判案由】    選任遺產管理人
【裁判全文】
臺灣士林地方法院民事裁定            98年度司財管字第64號
聲  請  人  臺灣土地銀行股份有限公司
法定代理人  丙○○
代  理  人  乙○○
上列聲請人聲請選任被繼承人甲○○之遺產管理人事件，本院裁
定如下：
    主  文
選任財政部國有財產局臺灣北區辦事處為被繼承人甲○○之遺產
管理人。
准對被繼承人甲○○（男、民國48年10月11日出生、身分證統一
編號：Ｚ000000000號、生前住臺北縣淡水鎮○○路○ 段22巷64弄
3 號、民國97年8 月3 日死亡）之大陸地區以外繼承人為承認繼
承之公示催告。
被繼承人甲○○之大陸地區以外繼承人，應自前項公示催告最後
登載新聞紙之日起壹年內承認繼承，上述期限屆滿，無繼承人承
認繼承時，被繼承人甲○○之遺產，於清償債權並交付遺贈物後
，如有剩餘即歸屬國庫。
聲請程序費用由被繼承人甲○○之遺產負擔。
    理  由
一、按先順序繼承人均拋棄其繼承權時，由次順序之繼承人繼承
    ，其次順序繼承人有無不明或第四順序之繼承人均拋棄其繼
    承權者，準用關於無人承認繼承之規定，民法第1176條第6
    項定有明文。次按繼承開始時，繼承人有無不明，而無親屬
    會議或親屬會議未於一個月內選定遺產管理人者，利害關係
    人得聲請法院選任遺產管理人，並由法院依公示催告程序，
    定六個月以上之期限，公告繼承人，命其於期限內承認繼承
    ，民法第1177條、第1178條第1 項、第2 項規定甚明。
二、本件聲請意旨略以：被繼承人甲○○於民國97年8 月3 日死
    亡，其名下有股票並經聲請人扣押拍賣在案，至今積欠聲請
    人債務尚未清償，詎料被繼承人甲○○死亡後，其繼承人均
    已向法院聲請拋棄繼承，業經鈞院准予備查，亦無親屬會議
    為其選任遺產管理人，以致聲請人之債權無法行使，為確保
    聲請人之權益，爰依法聲請選任財政部國有財產局臺灣北區
    辦事處為被繼承人甲○○之遺產管理人等語，並提出戶籍謄
    本、繼承系統表、本院98年10月1 日士院木家親97年度繼字
    第1260號函等件為證。
三、經查，聲請人主張被繼承人甲○○已於民國97年8 月3 日死
    亡，其法定各順位之繼承人均已拋棄繼承，且經本院准予備
    查在案，而被繼承人生前仍積欠聲請人債務未還等情，業據
    提出上開證據為佐，並經本院依職權調閱本院97年度繼字第
    1232、1251、1260號拋棄繼承事件卷宗查核無誤，自堪信為
    真正。又聲請人既為被繼承人之債權人，其對於被繼承人之
    遺產具有利害關係，自屬法律上之利害關係人，故其聲請選
    任被繼承人之遺產管理人，洵屬有據，應予准許。本院考量
    財政部國有財產局為管理國家財政之法定機關，確實具有相
    當之公信力，且被繼承人之遺產於公示催告程序後無人承認
    繼承，依法即歸屬國庫，而本院函詢財政部國有財產局臺灣
    北區辦事處對聲請人聲請選任其為遺產管理人乙事具體表示
    意見，該處回復請逕依職權卓處，有財政部國有財產局臺灣
    北區辦事處98年12月31日台財產北接字第0980034568號函附
    卷可稽，本院因認以選任財政部國有財產局臺灣北區辦事處
    為被繼承人甲○○之遺產管理人為適妥，並依法為承認繼承
    之公示催告。
四、依非訟事件法第157 條，裁定如主文。
五、如不服本裁定，應於裁定送達後10日內，以書狀向本院提出
    抗告狀，並繳納抗告費新臺幣1,000元。
中    華    民    國    99    年    2     月    5    日
                  家事庭司法事務官

司法院資訊處製作；財團法人民間司法改革基金會備份。
